【裁判字號】    97,消債清,29
【裁判日期】    980331
【裁判案由】    清算事件
【裁判全文】
臺灣臺南地方法院民事裁定            97年度消債清字第29號
聲  請  人  甲○○
代  理  人  乙○○
上列當事人因消費者債務清理事件聲請清算，本院裁定如下：
    主  文
聲請人甲○○自中華民國九十八年三月三十一日十七時起開始清
算程序。
    理  由
一、聲請意旨略以：聲請人甲○○名下有坐落臺南市○區○○段
    0000－0000地號土地應有部分一萬分之九五、同段
    00000－000建號房屋，惟聲請人有多重障礙，目前
    並無工作及收入。累計債務總金額達新臺幣（下同）三百三
    十七萬一千九百一十九元，前雖曾依中華民國銀行公會會員
    辦理消費金融案件無擔保債務協商機制，於民國九十五年七
    月三日與臺北富邦商業銀行股份有限公司（下稱臺北富邦銀
    行，其餘金融機構簡稱略同）等債權金融機構成立協商，每
    月應繳五千六百三十八元，該協商應繳款項本由母親負擔，
    然母親於九十六年八月間因肢體中度殘障而辭去工作後，即
    開始繳款困難，母親迄今仍住在安養中心而無法自己行動，
    且無任何收入，致聲請人繼續履行協商內容有重大困難而悔
    諾，客觀上確有不可歸責於聲請人之事由。又聲請人無擔保
    或無優先權之債務總額未逾一千二百萬元，復未經法院裁定
    開始更生程序或宣告破產，爰依消費者債務清理條例（下稱
    債清條例）之規定向鈞院聲請清算等語。
二、按債務人不能清償債務或有不能清償之虞者，得依本條例所
    定更生或清算程序，清理其債務；債務人與金融機構協商成
    立者，不得聲請更生或清算，但因不可歸責於己之事由，致
    履行顯有重大困難者，不在此限，債清條例第三條、第一百
    五十一條第一項及第五項分別定有明文。經查：
  (一)聲請人債務總額，因各債權金融機構陸續加計利息，估計至
    少已達三百五十萬元（包括對國泰世華銀行之連帶保證債務
    ，迄九十七年八月八日止，債務總金額為二百九十四萬二千
    零五十五元），惟其無擔保或無優先權之債務總額則未逾一
    千二百萬元，有財團法人金融聯合徵信中心之當事人綜合信
    用報告回覆書、萬泰銀行、台新銀行、臺北富邦銀行及國泰
    世華銀行函覆資料在卷可稽。又聲請人前未曾經法院宣告更
    生程序或宣告破產、未曾依消債條例或破產法之規定而受刑
    之宣告等情，亦有本院民事紀錄科查詢表及臺灣高等法院被
    告前案紀錄表在卷可憑。
  (二)聲請人主張其僅係一般消費者，並未從事營業活動，及其工
    作與財產狀況、前與各債權金融機構成立協商等情，業據其
    提出債權人清冊、財產及收入狀況說明書、財政部臺灣省南
    區國稅局九十四至九十六年度綜合所得稅各類所得及財產歸
    屬資料清單、土地及建物登記謄本、勞工保險被保險人投保
    資料表、臺北富邦銀行消費金融案件無擔保債務協商機制催
    告書、臺南開元路郵局及華南銀行南都分行帳戶存摺影本為
    證，且經本院調取聲請人稅務電子閘門財產所得調件明細表
    ，並函詢財政部臺灣省南區國稅局臺南市分局查核屬實。
  (三)聲請人主張其於服役期間檢驗出惡性小腦星狀細胞瘤，經開
    刀治療後，開始產生不平衡之癲癇症狀，因此退役後即取得
    殘障手冊，嗣更導致精神疾病等情，亦據聲請人提出國軍八
    一四醫院寄醫出院人員病史摘要通知單、國防醫學院三軍總
    醫院附設民眾診療服務處診斷證明書（均影本）為憑，核與
    行政院衛生署臺南醫院九十八年二月二十三日南醫歷字第○
    九八○○○一一五七號有關聲請人因腦瘤術後發作精神症狀
    及相關病歷覆函、臺南市政府九十八年二月十七日南市社身
    字第○九八○○一四八六一○號有關聲請人取得殘障手冊原
    因及身心障礙者鑑定表覆函相符，堪信為實。
  (四)聲請人復主張其母親因罹患帕金森氏症，於九十六年八月辭
    去工作，九十七年八月二十一日重新鑑定為重度殘障等情，
    亦據聲請人提出戶籍謄本、其母親陳素貞之殘障手冊、奇美
    醫院診斷證明書、臺南市私立長榮老人養護中心住院證明書
    （均影本）為憑。而根據聲請人上開身體健康狀況，與其前
    揭綜合所得稅各類所得清單及勞工保險被保險人投保資料表
    等資料顯示其歷來僅有零星而微薄之收入對照以觀，可認聲
    請人陳明其因上開疾病致其體能、精神無法負荷及適應工作
    ，故生活開銷完全依靠母親撫養一節，亦足憑信。
  (五)聲請人雖尚有上開不動產，惟因其母親前向國泰世華銀行借
    款，由聲請人擔任連帶保證人，其母親並以自己名下所有臺
    南市○區○○段0000－0000地號土地及同段000
    00－000建號房屋共同為國泰世華銀行設定最高限額二
    百三十萬元之抵押權，及聲請人名下上開不動產共同為國泰
    世華銀行設定最高限額一百八十三萬元之抵押權，有上開不
    動產登記謄本在卷可憑，其中聲請人母親上開所有之不動產
    ，經本院以九十七年執字第二四七八五號強制執行事件訂於
    九十七年十月三十一日進行特別變賣程序後之減價拍賣，底
    價僅餘九十五萬五千元，有國泰世華銀行提出本院上開強制
    執行拍賣公告附卷為憑，是國泰世華銀行就聲請人之母親所
    有上開不動產求償不足部分，自將再對聲請人上開不動產強
    制執行。且衡諸聲請人上開不動產抵押擔保金額以觀，恐亦
    將不足償還國泰世華銀行全部債務，即遑論聲請人其他無擔
    保債權。
  (六)而聲請人目前既無工作及收入，復因其身體健康狀況，而無
    法期待其能從事任何工作，則其償債能力顯然未能予以高估
    。而其原本生活所依靠之母親，亦因疾病而未能繼續供應其
    生活並代其履行協商條件；又估計其所有不動產之價值，亦
    顯未能完全清償之債務，則其確已達不能清償債務之程度；
    其未能繼續繳納協商款項，亦屬不可歸責於聲請人之事由所
    致。
三、綜上所述，聲請人僅係一般消費者，並未從事營業活動，其
    已達不能清償債務之程度，前雖曾與各債權金融機構成立協
    商，但因不可歸責於己之事由，致履行協商條件顯有重大困
    難，且未經法院裁定開始更生程序或宣告破產，此外，復查
    無債清條例第六條第三項、第八條、第四十六條或第八十二
    條第二項各款所定應駁回清算聲請之事由存在，本件聲請清
    算，應屬有據，爰裁定如主文。
中    華    民    國    98    年    3     月    31    日
                  民事第二庭  法  官  陳賢德
以上正本證明與原本無異。
本件不得抗告。
本裁定已於九十八年三月三十一日十七時公告。
中    華    民    國    98    年    3     月    31    日
                              書記官  張晶瑩


司法院資訊處製作；財團法人民間司法改革基金會備份。
